【裁判字號】    97,交聲,2837
【裁判日期】    980209
【裁判案由】    交管條例聲異
【裁判全文】
臺灣板橋地方法院交通事件裁定        97年度交聲字第2837號
原處分機關  交通部公路總局臺北區監理所板橋監理站
異  議  人
即受處分人  乙○○
上列異議人即受處分人因違反道路交通管理處罰條例案件，對於
交通部公路總局臺北區監理所板橋監理站於民國97年9 月24日之
板監裁字裁41-C00000000號裁決不服，聲明異議，本院裁定如下
：
    主  文
異議駁回。
    理  由
一、異議意旨略以：伊雖於機車車牌上安裝螺絲裝飾品，只是為
    了好看，員警認係號牌為他物遮蔽而依道路交通管理處罰條
    例第14條第3 款之規定，伊業已依該規定於到案期限內繳納
    罰鍰新臺幣（下同）300 元，然原處分機關卻改依該條例第
    13條第1 款之規定裁決罰鍰3,000 元，顯有違誤云云。
二、按汽車行駛有損毀或變造汽車牌照、塗抹污損牌照，或以安
    裝其他器具之方式，使不能辨認其牌號之情形者，處汽車所
    有人2,400 元以上4,800 元以下罰鍰，並責令申請換領牌照
    或改正，道路交通管理處罰條例第13條第1 款定有明文；而
    依道路交通安全規則第2 條第1 款所定，汽車指在道路上不
    依軌道或電力架線而以原動機行駛之車輛（包括機器腳踏車
    ），故機車所有人亦應依上揭規定為之。
三、經查：
(一)、本件異議人乙○○所有之車牌號碼775-PLN 號普通重型機車
    ，其於97年8 月18日21時29分許騎乘該機車行經臺北縣中和
    市○○路，經臺北縣政府警察局中和分局交通隊警員甲○○
    認有「號牌為他物遮蔽」之違規事實，經警目睹並攔查掣單
    逕行舉發其違反道路交通管理處罰條例第14條第3 款（誤載
    為「第14條第1 項第3 款」），嗣經原處分機關認異議人在
    車牌處安裝娃娃遮蔽車牌，係違反道路交通管理處罰條例第
    13條第1 款之規定，而改依該規定裁決罰鍰3,000 元等情，
    此有臺北縣政府警察局北縣警交字第C00000000 號舉發違反
    道路交通管理事件通知單及上開裁決書各1 份（詳見本院卷
    第7、9頁）在卷可稽。
(二)、又證人即舉發異議人之警員甲○○到院具結證稱：當時在該
    處有設臨檢站，在攔檢時把異議人攔下，在請異議人出示證
    照時發現他的車牌上有懸掛裝飾品，遮蔽號碼；異議人用螺
    絲鎖在號碼牌上，裝飾品是固定在螺絲上，即異議人今日庭
    呈之螺絲裝飾品；當時攔下異議人時，螺絲裝飾品有遮到車
    號；當時查到異議人時，近看可以辨識車牌號碼，但如果距
    離超過5 、6 公尺，對車牌辨識會有困難；如果查獲該裝飾
    品是端正擺放，而非如查獲照片斜放，車號會被遮蔽，因為
    裝飾品長度比較長等語（詳見本院卷第26至28頁）甚明，並
    有舉發照片2 張（詳見本院卷第6 、36頁）在卷可證，此外
    ，經本院當庭勘驗該裝飾品之正面如前開舉發照片所示，背
    面螺絲部分與玩偶接連固定，該裝飾品最大寬度為10.8公分
    、最大長度約10公分等情，此有本院勘驗筆錄及該裝飾品照
    片2 張（詳見本院卷第26、30頁）附卷足參，且觀諸該舉發
    照片所示，該玩偶斜放在「775 」上面，致「775 」字看起
    來像「11  」，且茍該玩偶正放者，甚使車牌號碼有不容易
    辨識之虞。又汽車於行駛中，其牌照係辨識車籍之最重要依
    據，因此所謂道路交通管理處罰條例第13條第1 款之所由設
    ，乃在辨識車籍、特定車輛，對交通秩序之維護及確保道路
    安全，具有事後規制、追究之功效，俾免行為人利用此類動
    力交通工具從事違法犯紀之行為。本件異議人領有駕駛執照
    ，其就「道路交通安全規則」第11條第2 項「按汽車號牌不
    得變造損毀、塗抹或粘貼其他材料、加裝邊框或霓虹燈、裝
    置旋轉架、顛倒懸掛或以安裝其他器具之方式使不能辨認其
    牌號，並不得以他物遮蔽，如有污穢，致不能辨認其牌號時
    ，應洗刷清楚」之相關規定，當應知之甚稔。況機車所有人
    或機車駕駛人，為維護行駛道路之安全及秩序，即應注意各
    項機車設備功能之完善並符合法律之規定，故縱如異議人所
    述裝娃娃在車牌上一切都純粹為了好看，沒任何企圖，固自
    應依前揭之說明及法律規定，而不得以安裝其他器具之方式
    使不能辨認其牌號，是異議人前開所辯，顯不足採。
(三)、另按道路交通管理處罰條例第13條業於90年1 月2 日修正通
    過，將原條文「損毀汽車牌照，或將牌照塗抹，使不能辨認
    其牌號者」修正為「損毀或變造汽車牌照、塗抹污損牌照，
    或以安裝其他器具之方式，使不能辨認其牌號」，其目的係
    為加重處罰「人為加裝器具，使不能辨認牌號」之行為，而
    與同條例第14條第3 款「號牌污穢，不洗刷清楚或為他物遮
    蔽，非行車途中因遇雨、雪道路泥濘所致」之違規要件有所
    區別，故裝設娃娃於牌面，使不能辨認牌號，已符合道路交
    通管理處罰條例第13條第1 款構成要件，則原舉發機關之認
    定容有違誤，原處分機關依其職權認定事實適用法律，並無
    不合。
四、綜上所述，本件異議人前開違規之事證已足堪認定，是原處
    分機關依前揭道路交通管理處罰條例之規定，就異議人以安
    裝其他器具之方式不能辨識號牌事，裁處罰鍰3,000 元之處
    分，經核並無違誤，本件異議人之異議為無理由，應予駁回
    。
據上論斷，應依道路交通案件處理辦法第19條，裁定如主文。
中    華    民    國    98    年    2     月    9     日
                  交通法庭法  官  饒金鳳
以上正本證明與原本無異。
如不服本裁定應於送達後5日內向本院提出抗告狀。
                          書記官  王春森
中    華    民    國    98    年    2     月    9     日


司法院資訊處製作；財團法人民間司法改革基金會備份。
